臺灣高等法院民事判決　　　　　　　　 94年度上易字第576號
上　訴　人　臺北汽車客運股份有限公司
法定代理人　顏惠忠
訴訟代理人　柯金柱律師
　　　　　　蘇千晃律師
　　　　　　廖姵涵律師
被上訴　人　乙○○
　　　　　　甲○○
上　一　人
訴訟代理人　林美倫律師
　　　　　　陳豪杉律師
　　　　　　陳勵新律師
上列當事人間侵權行為損害賠償事件，上訴人對於中華民國94年
5月5日台灣板橋地方法院93年度訴字第1461號第一審判決，提起
上訴，本院於民國94年10月4日言詞辯論終結，判決如下：
    主      文
原判決關於駁回上訴人後開第二項之訴部分及訴訟費用之裁判廢
棄。
被上訴人甲○○應就原判決第一項判命被上訴人乙○○給付上訴
人部分，負連帶給付責任。
其餘上訴駁回。
第一、二審訴訟費用由上訴人負擔三分之一，餘由被上訴人連帶
負擔。
    事實及理由
一、上訴人於原審起訴主張：原審原告李春煌係伊公司僱用之司
    機，民國（下同）93年6月28日晚上9時許，駕駛伊公司所有
    車牌號碼2U-229營業大客車，沿台北縣中和市○○路往新店
    方向行駛，行經中和交流道匝道前路口時，遭自該匝道駕車
    而下之被上訴人乙○○駕駛另被上訴人甲○○所有之7E-817
    6 號自用小貨車撞擊，致李春煌受有左膝挫傷疑似脛骨粗隆
    部裂傷之傷害，伊公司所有之上開車輛車身右側、車體大樑
    、車身骨架及底盤亦因此受損。本件車禍係因被上訴人乙○
    ○酒後無照駕駛及闖紅燈所致，被上訴人乙○○依民法第18
    4 條及第191條之2規定，自應賠償伊公司因此所受之損害。
    又被上訴人甲○○明知乙○○無照駕駛仍將所有之小貨車交
    其駕駛，違反道路交通管理處罰條例第21條第1項第1款、第
    28條之規定，而該等規定乃係保護他人之法律，應推定其有
    過失，自應與被上訴人乙○○連帶負損害賠償責任。而伊公
    司所有上開車輛受損部分之修護費用為新台幣（下同）881,
    736 元，又因車輛修護須45個工作天始能完成，以該型車輛
    每車營收93年6月份為163,435.1元計算，每天營業損失為5,
    448 元，因被上訴人迄未修復該車，伊公司營業損失算至93
    年9月30日止共計94天，損害額為512,112元，以上合計1,39
    3,848元等情，爰依民法第 184條、第185條、第191條之2及
    第 195條規定提起本訴，求為命被上訴人等應連帶給付伊公
    司 1,393,848元及自起訴狀繕本送達之翌日起至清償日止按
    年息5%計算之利息，並陳明願供擔保，請准宣告假執行之判
    決（原審判命被上訴人乙○○應給付上訴人 497,269元及自
    93年 8月12日起至清償日止，按年息百分之五計算之利息，
    而駁回上訴人其餘部分之請求，上訴人不服，提起上訴。至
    原審另一原告李春煌部分，未據其聲明不服，已告確定）。
    上訴人提起上訴，其上訴聲明：(一)原判決不利於上訴人部分
    廢棄。(二)被上訴人乙○○應再給付上訴人 896,579元及自93
    年 8月12日起至清償日止，按年息百分之五計算之利息。(三)
    被上訴人甲○○應與被上訴人乙○○連帶給付上訴人1,393,
    884元及自93年8月12日起至清償日止，按年息百分之五計算
    之利息。(四)第一、二審之訴訟費用由被上訴人等負擔。
二、被上訴人則以下列情詞置辯：
    (一)被上訴人甲○○並不知悉乙○○係無照駕駛，不須負損害
      賠償責任：因被上訴人乙○○於肇事前係以駕駛貨車為業
      ，並在訴外人貿源汽車貨運有限公司任職，被上訴人甲○
      ○不知乙○○係無照駕駛，亦不知其是否遭吊扣或吊銷駕
      駛執照，乙○○如告知被上訴人甲○○其駕駛執照已被吊
      扣或吊銷，被上訴人甲○○自不可能將車輛借其使用，是
      被上訴人甲○○並不知悉乙○○係無照駕駛，不須負侵權
      行為之損害賠償責任，上訴人稱被上訴人甲○○明知乙○
      ○係無照駕駛云云，自應負舉證責任。
    (二)關於上訴人請求賠償1,393,848元部分：
      1.對上訴人車輛修復費用之材料費664,739元及工資217,0
        00元不爭執，但材料費應扣除折舊費，至修復期須45天
        ，應負舉證責任。
      2.上訴人如認汽車不修復將造成其營業損失，自應委請修
        車廠將系爭車輛修復，嗣後再向被上訴人乙○○請求修
        復費用，上訴人放任營業損失之擴大，與被上訴人乙○
        ○之侵權行為並無因果關係。
      3.上訴人主張受有每日營運損失 5,448元，惟其自承所行
        駛之橘五公車路線係維持以往之發車數量，故並無營業
        損失可言。
      4.上訴人請求之營業損失，被上訴人乙○○亦可主張損益
        相抵，即其所請求之營業損失尚須扣除營運之成本費用
        。
    (三)原審判命被上訴人乙○○給付部分，未據聲明不服，此部
      分已告確定。上訴人就其敗訴部分提起上訴，被上訴人答
      辯聲明為：上訴駁回。第二審訴訟費用由上訴人負擔。
三、經依民事訴訟法第 463條準用同法第270條之1第1項第3款規
    定整理並協議簡化爭點後，兩造不爭之事實及爭點如下：
    (一)兩造不爭執之事實：
      1.被上訴人乙○○於93年6月28日晚上9時許，酒醉且在駕
        照遭吊扣期間無照駕駛被上訴人甲○○所有之車號7E-8
        176 號自用小貨車，並闖越紅燈，因而撞擊李春煌所駕
        駛之上訴人公司所有車牌號碼2U-229營業大客車，致李
        春煌受有左膝挫傷疑似脛骨粗隆部裂傷之傷害及上訴人
        公司所有之上開車輛亦受有損害。
      2.被上訴人乙○○對上訴人應負侵權行為之損害賠償責任
        。
      3.上訴人所有受損車輛，其修復材料費為 664,739元、工
        資217,000元。
    (二)兩造之爭點：
      1.被上訴人甲○○是否應負共同侵權行為損害賠償責任？
      2.上訴人受損車輛修復費用若干？
      3.上訴人營業損失若干？
    (三)茲就兩造之爭點，分述如下：
      1.被上訴人甲○○是否應負共同侵權行為損害賠償責任？
        按因故意或過失，不法侵害他人之權利者，負損害賠償
        責任。違反保護他人之法律，致生損害於他人者，負賠
        償責任。又數人共同不法侵害他人之權利者，連帶負損
        害賠償責任。另汽車在使用中加損害於他人者，駕駛人
        應賠償因此所生之損害。民法第 184條、第185條第1項
        、第191之2條分別定有明文。次按汽車所有人聽任駕駛
        執照吊扣之人駕車者，顯係違反道路交通管理處罰條例
        第21條第1項第7款、第28條之規定，亦即違反保護他人
        之法律，推定其有過失（最高法院61年台上字第2111號
        判例參照）。本件被上訴人乙○○與甲○○係同母異父
        兄弟，為渠等所自陳（見本院卷第23頁），而被上訴人
        乙○○於本事故發生前，即因酒醉駕車遭吊扣駕照，此
        為被上訴人乙○○所自認：「、、我與甲○○是同母異
        父的兄弟，、、」、「我是擔任貨車司機的工作，、、
        ，但是在這件事故發生當時，我的駕照因為酒醉駕車而
        被吊扣，、、」（見原審卷第43頁）；且被上訴人甲○
        ○自承：「車是我借他開、、」（見原審調字卷第43頁
        調解程序筆錄）、被上訴人乙○○亦稱：「問：車子是
        你向甲○○借得嗎？、、答：是的，、、，我是為了處
        理一些事情才向他借車的。」（見原審卷第14頁），則
        被上訴人甲○○將車輛借與已遭吊扣駕照之被上訴人乙
        ○○駕駛使用，自應推定其有過失。雖被上訴人甲○○
        舉最高法院 17年上字917號、68年台上字第1081號判例
        及同院94年度台上字第1328號判決意旨，抗辯主張上訴
        人就其明知被上訴人乙○○無照駕駛，應負舉證責任。
        然查上開判例、判決意旨案情與本件並不相同，且係闡
        述舉證責任分配之問題，自無從援引，作為其免責之依
        據，何況被上訴人甲○○係違反保護他人之法律，推定
        其有過失，則被上訴人甲○○欲免除責任，自應就其無
        過失負舉證之責。第查被上訴人甲○○事前並無要求乙
        ○○出示駕照，亦未就乙○○有無駕照或駕照有無被吊
        扣為詢問，更未提出任何證據證明其無過失，依前揭法
        條規定及說明，自應與被上訴人乙○○連帶負損害賠償
        責任。上訴人以前開被上訴人等之陳述，以被上訴人甲
        ○○違反保護他人之法律，致其生損害，依民法第 184
        條第2項規定請求被上訴人等連帶賠償，自屬有據。
      2.上訴人受損車輛修復費用若干？
        (1)經查，上訴人主張其所有2U-229號營業大客車受撞後
          ，車身右側、車體大樑、車身骨架及底盤等處受損，
          損壞部分估算須支出修復費 881,736元，其中材料費
          為664,736元，工資則為217,000元等情，業據提出車
          損照片 24幀、損壞車輛估修單影本2紙及物料基本資
          料明細表影本 1份為證（見原審調字卷第14至26頁）
          。被上訴人乙○○、甲○○對車輛受損情形及修復材
          料費及工資之金額並不爭執。
        (2)按負損害賠償責任者，除法律另有規定或契約另有訂
          定外，應回復他方損害發生前之原狀；前項情形，債
          權人得請求支付回復原狀所必要之費用，以代回復原
          狀，民法第 213條第1項、第3項分別定有明文。又損
          害賠償之目的在於填補所生之損害，故其應回復者，
          並非原來狀態，而係應有狀態，從而，物被毀損時，
          被害人請求賠償物被毀損所減少之價額，得以修復費
          用為估定之標準，但以必要者為限（例如：修理材料
          以新品換舊品，應予折舊），復有最高法院77年度第
          9次民事庭會議決議可資參照。
        (3)本件上訴人所有汽車之修理既以新零件更換被損害之
          舊零件，故上訴人以修理費作為損害賠償之依據時，
          自應將其中之零件折舊部分予以扣除。而依行政院所
          頒固定資產耐用年數表及固定資產折舊率之規定，營
          業用客車之耐用年數為 4年，依定率遞減法每年折舊
          千分之438。本件上訴人所有 2U-229號營業大客車係
          89 年6月出廠，有其提出之該車行車執照影本在卷可
          稽（見原審調字卷第9頁），迄本件事故發生日即 93
          年6月28日止，已使用 4年，依定率遞減法第1年折舊
          額為291,154元【664,736x0.438 = 291,154元以下四
          捨五入，以下同】，第2年折舊額為163,629元【（66
          4,736-291,154）x0.438 = 163,629】，第3年折舊額
          為91,959元【（66 4,736-291,154-163,629）x0.438
          ＝91,959】。第4年折舊額為51,681元【（664,736-2
          91,154-16 3,629-91,959）x0.438= 51,681】。惟採
          用定率遞減法者，其最後 1年之折舊額，加歷年折舊
          累計額，其總和不得超過該資產成本原額之 10分之9
          ，財政部 45年7月31日行政院台（45）財字第4180號
          函示甚明，上開車輛歷年折舊額累計為 598,423元【
          291,154+163,629+91,959+51,681 =598,423】，其總
          和已逾修復費用原額10分之9即598,262元【664,736x
          9/10＝ 598,262】，依上開說明，自應以修復費用原
          額10分之9即598,262元做為折舊總額，則扣除折舊後
          ，得請求之修復費為283,474元【881,736-598,262=2
          83,474】，上訴人在此範圍內之請求應予准許，逾越
          上開金額之請求則無理由，不應准許。
      3.上訴人營業損失若干？
        (1)上訴人主張其所有上開車輛修復須耗時45天，提出損
          壞車輛估修單為證，被上訴人對修復耗時45天雖不同
          意，並以伊等將請人估價計算，然迄今被上訴人仍未
          前往估價計算，為被上訴人等所自陳（見本院卷第50
          頁），該受損車輛至今仍未修復，則上訴人請求45天
          營業損失，自可採認，而上訴人以上開車型車輛行駛
          橘5線，93年6月份每車之營收為 163,435.1元，換算
          該車每日營收應為5,448元，有其所提「橘592年93年
          各項營運資料表」在卷可證，被上訴人對之並未爭執
          ，則上訴人所有上開車輛因修復致有45天不能行駛之
          營業損失為 245,160元【45天x5,448元=245,160元】
          。至上訴人另請求賠償營業損失49天部分，因上訴人
          自承修復僅須45天，超過修復所須時間，上訴人又未
          定期催告被上訴人查估，則其怠於修復，非因被上訴
          人行為所致，其請求被上訴人賠償，尚屬無據，不應
          准許。
        (2)又上訴人經營之橘 5線路線乃交通部所指定，班次均
          屬固定，系爭車輛因受損無法行駛，上訴人遂指派另
          外車輛頂替行駛，故系爭車輛未能行駛，除省下油錢
          外，其餘營運成本並未減省等情，已據上訴人陳明在
          卷，依民法第216條之1規定，上訴人因系爭車輛不能
          行駛而減省之油費，即應自請求之賠償金額中扣除。
          而系爭車輛93年6月份計加油25天，共1,056公升，平
          均每日用油 42.24公升，以每公升16.5元計算，每日
          油資為 697元，有上訴人所提且被上訴人亦不爭執之
          板前站柴油卡影本2紙及柴油消耗計表影本1紙為證（
          見原審卷第122、123頁），因此，系爭車輛45天未行
          駛所減省之油資為 31,365元【45天x697元=31,365元
          】。
        (3)從而，上訴人所有系爭車輛因修復耗時45天不能行駛
          之營業損失 245,160元，於扣除該車45天未行駛所減
          省之油資31,365元後，其所得請求之金額應為213,79
          5元。
四、綜上所述，上訴人之損害共計為497,269元（283,474元+213
    ,795元），是上訴人依侵權行為之法律關係，請求被上訴人
    乙○○、甲○○連帶賠償上開金額及自起訴狀繕本送達翌日
    （即 93年8月12日）起至清償日止，按年息百分之五計算之
    利息，為有理由，應予准許，逾此部分之請求，則無理由，
    應予駁回。原審就上開應准許部分，僅判命被上訴人乙○○
    為給付，而駁回被上訴人甲○○連帶賠償部分之請求，自有
    違誤，上訴意旨執以指摘原判決此部分不當，求與廢棄改判
    ，為有理由，爰將原判決此部分廢棄改判如主文第二項所示
    。至上開不應准許部分，原審為上訴人敗訴之判決，並無不
    合。上訴意旨指摘原判決此部分不當，求予廢棄改判，為無
    理由，應予駁回。
五、本件事證已臻明確，兩造其餘之攻擊防禦方法及所提之證據
    ，經審酌後認均無礙判決之結果，爰不予一一論述。
六、據上論結，本件上訴一部為有理由，一部為無理由，依民事
    訴訟法第449條第1項、第450 條、第79條，判決如主文。
中　　華　　民　　國　　94　　年　　10　　月　　18　　日
                  民事第三庭  審判長法  官  林敬修
                                    法  官  藍文祥
                                    法  官  劉勝吉
正本係照原本作成。
不得上訴。
中　　華　　民　　國　　94　　年　　10　　月　　20　　日
　　　　　　　　　　　　　　　　　　書記官  林麗觀
